臺灣臺北地方法院刑事判決　　　　　　　　　　　　九十二年度訴字第一三六三號
　　公　訴　人　臺灣臺北地方法院檢察署檢察官
　　被　　　告　乙○○
右列被告因偽造文書等案件，經檢察官提起公訴（九十二年度偵字第一○三三號），
本院判決如左：
    主  文
乙○○以詐術得財產上不法之利益，累犯，處有期徒刑肆月，如易科罰金，以佰元
折算壹日。
被訴於九十一年十月二十二日下午四時許、同年月二十四日晚上七時許、同年月二十
八日晚上七時許及同年月三十一日晚上九時許行使偽造私文書出售行動電話五支部分
免訴。
    事  實
一、乙○○前於民國九十年間，因詐欺計程車司機行動電話及計程車車資案件，經本
    院以九十年度簡字第八九四號判處有期徒刑五月確定，而於九十一年二月十一日
    執行完畢。乙○○竟仍不知悔改，基於為自己不法所有及利益之意圖，於九十一
    年十一月一日前數日，接續二次與甲○○聯絡表示欲包車前往桃園，均因甲○○
    有事而作罷，甲○○因曾聽聞友人戊○○談及其駕駛計程車時遭詐欺行動電話及
    車資經過而心生懷疑，即將此事告知戊○○，待乙○○於九十一年十一月一日晚
    上七時三十分許再次與甲○○聯繫欲搭車時，甲○○便轉告戊○○，戊○○即搭
    乘友人丙○○所駕駛之汽車跟隨甲○○所駕駛之計程車，乙○○於斯時明知身上
    僅攜帶新臺幣（下同）九百餘元而不足支付前往桃園之車資，仍承前犯意在臺北
    市○○路某處搭上甲○○所駕駛之計程車，上車後，乙○○先稱欲前往桃園，途
    中又改稱欲前往士林、天母，待車行至臺灣士林地方法院附近之死巷時，乙○○
    為遂其趁機詐欺行動電話及車資之目的，即佯以與朋友聯絡為由向甲○○借得行
    動電話並下車撥打電話，然因甲○○隨即下車監看乙○○撥打電話之狀況而無法
    得逞，乙○○見狀便將行動電話交還甲○○並上車表示欲前往桃園，但需前往臺
    北市○○○路、民生東路附近，待甲○○依乙○○之指示駕車前往臺北市華泰飯
    店附近巷子後，乙○○再次向甲○○借用行動電話，於撥打電話時佯裝係與朋友
    交談而朋友欲下樓交付物品，話畢由甲○○取回行動電話後即藉口進入該處附近
    某大樓內找朋友而離去，因而詐得不給付計程車車資四百五十元之財產上不法利
    益，甲○○因在停車處等待十幾分鐘後仍未見乙○○返回即以無線電聯絡附近其
    他計程車司機、戊○○及丙○○一同尋找乙○○，並由甲○○及附近不知名之攤
    販報警，旋於同日晚上九時十五分許由丙○○在臺北市○○○路○段五八號前發
    現乙○○而交由到場警員處理。
二、案經臺北市政府警察局中山分局報請臺灣臺北地方法院檢察署檢察官偵查起訴。
    理  由
壹、有罪部分：
一、訊據被告乙○○固坦承其曾於案發時間前二次撥打電話欲叫甲○○所駕駛之計程
    車，於案發時間曾搭乘甲○○所駕駛之計程車，身上所攜帶金錢不足支付往返桃
    園之車資，其上車後先指示甲○○開往士林、天母，在士林法院附近曾下車進入
    附近大樓中庭後，又返回甲○○所駕駛之計程車，指示甲○○轉往臺北市○○○
    路與民生東路附近，並在臺北市華泰飯店附近巷子下車未付車資即進入附近大樓
    內，其自該大樓下樓後即為計程車司機發現，於車程中並曾向甲○○借用行動電
    話撥打等情，惟矢口否認有何詐欺犯行，並辯稱：伊當時欲前往桃園去購買毒品
    ，身上雖僅攜帶九百餘元不足支付來回桃園之車資，所以先指示甲○○開往士林
    、華泰飯店附近找朋友借錢，向甲○○借得行動電話撥打時確有與朋友聯繫上，
    後來伊在華泰飯店附近下車後前往附近大樓內找朋友借錢以支付車資，因聽到樓
    下吵雜聲音而下樓，即為計程車司機抓住云云。經查：證人甲○○於本院審理中
    證稱：在九十一年十一月一日前幾天，被告曾搭過伊所駕駛之計程車，事後被告
    曾二次與伊聯絡說要包車前往桃園，伊均因有事而無法載被告去桃園，後來伊與
    戊○○聊天，談到伊所駕駛計程車於案發當時車齡約三年，並不是很好，為何會
    有人一直要搭伊之車前往桃園，還說一個星期包車要給一萬元車資，因為戊○○
    曾經被騙，所以就與戊○○約好下次被告再打電話來就與戊○○聯絡。在九十一
    年十一月一日接到被告電話說要搭車，就通知戊○○，戊○○就與朋友開車跟在
    伊車後面，為了安全起見，伊在被告於臺北市○○路上車後，即將計程車之無線
    電打開，讓戊○○等人可以聽到伊與被告之對話，被告上車後先說要去桃園，到
    了一半又說要去士林，又改說要去天母，但都沒有說明固定之地點，到了士林法
    院附近的死巷子，被告就向伊借行動電話下車撥打，伊即跟著下車，就聽到被告
    說要進入附近大樓內去找朋友，伊又跟著被告進入附近大樓之中庭，但被告只進
    去繞一圈就又上車，並表示要去桃園，但要先到林森北路，還是沒有說特定的地
    點，等伊開車開到林森北路與民生東路口附近華泰飯店前一條巷子內，被告又向
    伊借行動電話，並表示要跟朋友拿東西，伊在被告講完行動電話後即將行動電話
    取回，被告則進入附近大樓內找朋友。因被告尚未給付車資，伊就在現場等了十
    幾分鐘，還有詢問該大樓門口之攤販有無見到被告，並打電話報警，後來被告被
    來幫忙的其他計程車司機認到，就將被告交由到場之警察處理，後來警察才要被
    告交付伊車資四百五十元等語（見本院九十二年十一月十七日訊問筆錄）；證人
    丙○○於本院審理中證稱：伊與戊○○為同一個車隊之計程車司機，因戊○○之
    前曾被詐欺行動電話及計程車車資，後來得知甲○○碰到類似的狀況，伊於案發
    當日即開車載戊○○去跟甲○○的車，結果甲○○的車先開往臺灣士林地方法院
    附近大葉高島屋百貨公司的巷子，被告下車去找朋友，隔了一陣子又上車說要去
    民生東路與林森北路附近，後來在民生東路與林森北路附近巷口，被告向甲○○
    借行動電話，甲○○就下車等被告打完電話後要回行動電話，被告就走進附近大
    樓之後門，伊即追上，但因為該大樓後面有一個防火梯，被告就不見了，伊與甲○○就用無線電聯絡其他車隊司機一同找被告，伊就到該大樓前門管理員櫃臺處
    請管理員是否可以幫忙調錄影帶，並在該大樓前門等了二十幾分鐘，接著就看到
    有一個人從該大樓前門處樓梯走下來，伊覺得很像被告，就對該男子說：「先生
    ，你是否有坐計程車沒付錢？」戊○○及甲○○就過來認出該男子就是被告，甲○○等人有叫被告付計程車費，但是等到警察來，被告才將錢拿出來等語（見本
    院九十三年二月十六日訊問筆錄）；證人戊○○於本院審理中則證稱：伊為計程
    車司機，與友人甲○○聊天時談到被詐騙行動電話及計程車車資的經過，甲○○
    就說到有一個年輕客人也是要坐車去桃園，包車一星期要給一萬元，伊想要看是
    否該客人就是詐騙伊之人，就找了丙○○跟著甲○○的車，甲○○的車由中山北
    路轉到民生東路後就繞來繞去，結果被告就下車走掉，沒有支付車資，伊即與丙○○在附近巷子裡找，後來有找到被告，由被告被找到時的地形來看，被告已經
    離開現場等語（見本院九十二年十一月十七日、九十三年二月十六日訊問筆錄）
    ，證人甲○○、丙○○及戊○○就案發經過之證詞互核相符，並有證人戊○○與
    甲○○當庭繪製在華泰飯店附近停車處及事後找到被告之現場圖在卷可參，可知
    被告於搭乘證人甲○○計程車時，並未攜帶足夠支付往返桃園之計程車車資，亦
    未明確指出欲前往之特定地點，而係指示證人甲○○駕駛計程車在往桃園、天母
    、士林、林森北路及民生東路間繞行，途中並曾向證人甲○○借用行動電話二次
    ，被告於華泰飯店附近巷子下車後，未給付車資即由附近之某大樓後門進入該大
    樓，經過十餘分鐘後即欲由非原下車處之該大樓前門離去，若如被告所稱係上樓
    找朋友借錢，因聽聞樓下吵鬧而下樓察看云云，則被告為何於上樓十幾分鐘後始
    由非證人甲○○停車處之該大樓前門下樓？且於案發當時被告聯繫證人甲○○欲
    搭乘計程車之際，係在當日晚上七時三十分許，被告若因未攜帶足以支付往返之
    計程車車資而欲向友人借款以支付車資及購買毒品之款項，豈有在身上僅剩九百
    餘元且未確定友人是否願意或可能借款之情況前即貿然搭乘將耗費身上現金甚鉅
    之計程車而不選擇其他價格較便宜大眾交通工具代替之理？縱使真如被告所稱欲
    搭計程車去向朋友借錢，那又何必在無契約約定、證人甲○○所駕駛之計程車無
    特別優良且臺北市○○○○○街頭之情況下，一定要聯繫搭乘證人甲○○之計程
    車？況參以證人甲○○所證稱：伊於被告在華泰飯店附近下車並撥打伊所有之行
    動電話後即重撥被告原所撥打之號碼，發現為語音信箱等語，足認被告係為趁機
    詐騙行動電話及計程車車資而搭乘證人甲○○所駕駛之計程車，並詐得不給付計
    程車車資四百五十元之財產上不法利益，至於行動電話部分則因證人甲○○已有
    防備而未得逞，被告上開所辯，顯屬事後卸責之詞且與常情事理有違，難以採信
    。本件事證業已明確，被告犯行堪以認定。
二、核被告所為，係犯刑法第三百三十九條第三項、第一項之詐欺取財未遂罪及同條
    第二項之詐欺得利既遂罪。公訴人認被告就詐欺車資部分係犯刑法第三百三十九
    條第一項詐欺取財罪而提起公訴，惟被告詐得不需給付車資四百五十元之財產上
    不法利益，應屬刑法第三百三十九條第二項之詐欺得利罪，公訴人據以起訴之法
    條尚有未洽，容或有所誤會，惟公訴人據以起訴之犯罪事實與本院認定之上開事
    實，基本社會事實核屬同一，且經本院當庭告知被告可能涉犯上開罪嫌，起訴法
    條應予變更。被告所犯上開二罪間有方法目的之牽連關係，為牽連犯，應依刑法
    第五十五條從重論以詐欺得利既遂罪。被告前於九十年間因詐欺案件，經本院以
    九十年度簡字第八九四號判處有期徒刑五月確定，於九十一年二月十一日執行完
    畢，此有臺灣高等法院被告全國前案紀錄表在卷足憑，被告於五年內再犯本案有
    期徒刑以上之罪，為累犯，依法應加重其刑。爰審酌被告於本院審理中矢口否認
    犯行，犯後態度不佳，且於前案以相同手法詐騙行動電話及車資經本院判刑確定
    執行完畢後，仍不知悔改再次犯下本案犯行，素行不良，其犯罪之手段、所詐得
    之利益及對於證人甲○○所生之損害等情狀，量處如主文所示之刑，並諭知易科
    罰金之折算標準。
三、公訴意旨另以：被告基於意圖為自己不法所有之犯意，而於九十一年八月二十二
    日晚上九十三十分許，在臺北市○○路附近，攔乘戊○○駕駛之計程車，指示戊○○開往西門町，於車行至同市○○路時，被告即向戊○○佯稱借用行動電話，
    戊○○不疑有他，遂將其所有之易利信Ｔ二○行動電話一支（含晶片一枚）借予
    被告，被告取得後即以車內收訊不良需下車撥打為由，於下車後快速逃離現場，
    因而詐得戊○○所有之上開行動電話一支及計程車車資二百元，因認被告就此部
    分涉犯刑法第三百三十九條第一項之詐欺取財罪嫌云云。惟被告堅決否認有上開
    犯行，並辯稱：伊於本案開庭前並未曾看過戊○○，伊並未詐騙藍威鍾所有之行
    動電話及車資等語。按告訴人之告訴，係以使被告受刑事訴追為目的，是其陳述
    是否與事實相符，仍應調查其他證據以資審認，最高法院著有五十二年臺上字第
    一三○○號判例要旨可參，雖告訴人戊○○於本院調查中業已證述其遭被告詐騙
    行動電話及車資之情節，並提出被告用以與其交換之行動電話（為ＭＯＴＯＲＯ
    ＬＡ牌ＣＤ九二八型號，內無晶片）一支作為佐證，惟該行動電話內並無晶片，
    且因審理時距離案發時間已逾六月而無法調查曾搭配使用之行動電話門號，實難
    得知告訴人提出之行動電話與被告是否有關聯，而證人甲○○及丙○○均係經由
    告訴人戊○○轉述而得知告訴人戊○○遭詐騙行動電話及車資之經過，均未實際
    親眼見聞告訴人戊○○遭詐騙之過程，亦難作為告訴人戊○○證述之補強證據，
    是檢察官就此部分所提之證據尚無法證明被告確有涉犯上開罪嫌，且查無積極證
    據足資證明被告有前開犯行，既不能證明被告犯罪，本應為被告無罪之判決，惟
    因公訴人認此部分與前開本院認定有罪部分為連續犯之裁判上一罪關係而提起公
    訴，爰就此部分不另為無罪之諭知。
四、另檢察官移送併案審理（臺灣士林地方法院檢察署九十二年度偵緝字第五三五號
    ，含該署九十二年度偵字第二六八三號卷宗）意旨略以：被告意圖為自己不法之
    所有，並基於概括犯意，於九十二年二月二十一日晚上八時許，在臺北市○○○
    路三六之八九號某通訊行竊取告訴人丁○○所有之行動電話一支，又於同年月二
    十七日下午四時許，在臺北市○○路一四五號中興醫院院址處竊取SOBARI  INAH
    RASINAH 所有之行動電話一支，並於同日下午六時許，持其所竊得之行動電話一
    支前往位於臺北市○○○路三六之八九號通訊行，以「涂尚文」之名義，偽造「
    涂尚文」之署名填具手機資源回收契約書以變賣該行動電話，得款一千三百元，
    因認被告前開偽造文書、竊盜之犯行為牽連犯，偽造文書部分與本案檢察官起訴
    偽造文書犯行則具連續犯之關係而移送本院併案審理等語。經查：雖被告於本院
    審理中就前開移送併案審理之部分均坦白承認犯行，惟被告前因於九十一年十一
    月八日竊取周美嬌所有黑色皮包一個而為臺灣士林地方法院於九十二年一月二十
    日以九十二年度士簡字第六五號（下稱另案）判處拘役五十日確定，與移送併案
    審理之竊盜部分，犯罪時間相近，犯罪手法相似，應認被告係基於概括犯意而連
    續為移送併案審理及另案之竊盜犯行，且臺灣士林地方法院九十二年度士簡字第
    六五號刑事簡易判決係於九十二年三月五日送達檢察官，並於九十二年三月五日
    寄存送達於被告住所管轄之派出所，此有前開判決書、聲請簡易判決處刑書、臺
    灣士林地方法院士林簡易庭送達證書在卷可參，是移送併案審理之竊盜及行使偽
    造私文書部分均為另案既判力效力所及，本院自無從併予審理，應退由檢察官另
    為適法之處理。
貳、免訴部分
一、公訴意旨略以：被告另基於偽造文書之概括犯意，於九十一年十月二十二日下午
    四時許、同年月二十四日晚上七時許、同年月二十八日晚上七時許及同年月三十
    一日晚上九時許，前往設於臺北市○○○路三六號「全揚通訊社」，佯稱係涂尚
    文，將其前曾自計程車司機處詐得之行動電話共五支，連續販予不知情之林亦均
    ，並連續在販賣切結書上偽簽涂尚文之姓名而偽造切結書私文書，足以生損害於
    涂尚文及林亦均，因認被告另涉犯偽造文書罪云云。
二、案件曾經判決確定者，應諭知免訴之判決，刑事訴訟法第三百零二條第一款定有
    明文。經查：被告於本院審理中雖坦白承認上開連續冒用涂尚文名義行使偽造切
    結書以出售行動電話五支之犯行，然與被告事後於九十二年二月二十七日間竊取
    SOBARI INAH RASINAH 所有之行動電話一支後冒用涂尚文名義偽造手機資源回收
    契約書以變賣該行動電話得款一千三百元之行為（即臺灣士林地方法院檢察署九
    十二年度偵緝字第五三五號移送併案審理部分），犯罪時間相近，犯罪手法相同
    ，均係冒用涂尚文之名義行使偽造私文書以出售行動電話，被告顯係基於概括犯
    意而連續為本案連續冒用涂尚文名義出售行動電話五支之犯行及臺灣士林地方法
    院檢察署九十二年度偵緝字第五三五號移送併案審理冒用涂尚文名義出售行動電
    話一支之犯行，又臺灣士林地方法院檢察署九十二年度偵緝字第五三五號移送併
    案審理之犯行均為臺灣士林地方法院九十二年度士簡字第六五號刑事簡易確定判
    決之既判力效力所及，已如前述，是本案被告於九十一年十月二十二日下午四時
    許、同年月二十四日晚上七時許、同年月二十八日晚上七時許及同年月三十一日
    晚上九時許連續行使偽造私文書出售行動電話部分犯行亦應為臺灣士林地方法院
    九十二年度士簡字第六五號刑事簡易判決既判力效力所及而曾經判決確定，因檢
    察官就此部分認與前開本院認定有罪部分為數罪之關係，揆諸前開規定及說明，
    本院自應就此部分為免訴判決之諭知。
、併此敘明部分：
    按刑事訴訟法第二百九十四條第一款（此指舊刑事訴訟法，現為刑事訴訟法第三
    百零二條第一款）規定，案件曾經判決確定者，應為免訴之判決，係以同一案件
    ，已經法院為實體上之確定判決，該被告應否受刑事制裁，即因前次判決而確定
    ，不能更為其他有罪或無罪之實體上裁判。此項原則，關於實質上一罪或裁判上
    一罪（如刑法第五十五條及第五十六條之犯罪），其一部事實已經判決確定者，
    對於構成一罪之其他部分，固亦均應適用，但此種情形，係因審判不可分之關係
    ，在審理事實之法院，對於全部犯罪事實，按照刑事訴訟法第二百四十六條規定
    本應予以審判，故其確定判決之既判力，亦自應及於全部之犯罪事實，若在最後
    審理事實法院宣示判決後，始行發生之事實，既非該法院所得審判，即為該案判
    決之既判力所不能及，檢察官或自訴人如就此部發生之事實依法起訴，既不在曾
    經確定判決之範圍以內，即係另一犯罪問題，受訴法院仍應分別為有罪或無罪之
    實體上裁判，最高法院著有三十二年臺上字第二五七八號判例要旨可參。查被告
    前於九十年間因詐欺行動電話及計程車車資之犯行，經本院於九十年六月十八日
    以九十年度簡字第八九四號判處有期徒刑五月，而該刑事簡易判決係於九十年六
    月二十九日送達被告，於九十年七月二日送達檢察官，有該判決之送達證書在卷
    可稽，而本案被告詐欺證人甲○○行動電話未遂及計程車車資既遂犯行之犯罪時
    間，係於九十一年十一月一日間，揆諸前開說明，本案上開認定有罪部分，自非
    本院九十年度簡字第八九四號判決既判力效力所及。又被告詐欺證人甲○○行動
    電話未遂及計程車車資既遂之行為，因與被告於九十一年十月二十二日、同年月
    二十四日、同年月二十八日及同年月三十一日冒用涂尚文之名義行使偽造文書出
    售行動電話五支以詐得對價之部分，行使詐術之犯罪手法並不相同，亦難認被告
    就詐欺證人甲○○行動電話未遂及計程車車資既遂之行為與冒用涂尚文名義出售
    行動電話詐取對價部分有概括之犯意，併此敘明。
據上論斷，應依刑事訴訟法第二百九十九條第一項前段、第三百零二條第一款，刑法
第三百三十九條、第五十五條、第四十七條、第四十一條第一項前段，罰金罰鍰提高
標準條例第一條前段、第二條，判決如主文。
本案經檢察官方伯勳到庭執行職務
中　　　華　　　民　　　國　　九十三　　年　　　三　　　月　　二十五　　日
                              臺灣臺北地方法院刑事第一庭
                                  審判長法  官    陳興邦
                                        法  官    劉亭柏
                                        法  官    唐于智
右正本證明與原本無異。
如不服本判決，應於判決送達後十日內向本院提出上訴狀（應抄附繕本）。告訴人或
被害人如對於本判決不服者，應具備理由請求檢察官上訴，其上訴期間之計算係以檢
察官收受判決正本之日期為準。
                                        書記官    陳俐妙
中　　　華　　　民　　　國　　九十三　　年　　　三　　　月　　二十五　　日
附錄本案論罪法條
刑法第三百三十九條
意圖為自己或第三人不法之所有，以詐術使人將本人或第三人之物交付者
，處五年以下有期徒刑、拘役或科或併科一千元以下罰金。
以前項方法得財產上不法之利益或使第三人得之者，亦同。
前二項之未遂犯罰之。
